臺灣臺南地方法院刑事判決　　　　　　　　　　　　九十二年度易字第一一九三號
　　公　訴　人　臺灣臺南地方法院檢察署檢察官
　　被　　　告　乙○○
　　選任辯護人　彭大勇律師
　　　　　　　　林士龍律師
右列被告因詐欺案件，經檢察官提起公訴（九十二年度偵字第二五八七號、第九二一
五號）及移
    主  文
乙○○共同連續意圖為自己不法之所有，以詐術使人將本人之物交付，處有期徒刑壹
年陸月。
    事  實
一、乙○○係（原名吳宗寶，於民國八十六年間更名）係台南市○區○○街一００之
    一號「柏佑科技有限公司」（下稱柏佑科技公司）之業務經理，原負責人為吳紅
    玉（乙○○之姊姊）、而公司之實際經營者乃係乙○○本人，因該公司之情資金
    短缺，於九十一年六月二十七日改由丁○○（現在臺灣臺南地方法院檢察署通緝
    中）擔任公司負責人，乙○○則擔任該公司之採購部及工程部之經理。乙○○與
    丁○○明知柏佑科技公司已無支付能力，竟共同基於意圖為自己不法之所有之概
    括犯意聯絡，連續(1)自九十一年七月三十日起至九十一年十月二十三日止，由乙○○出面代表柏佑科技公司與戊○○○有限公司（下稱戊○○○公司）台南辦事
    處接洽，訂購戊○○○公司之鑑視系統等相關器材，因柏佑科技公司於九十一年
    一月至六月間與戊○○○公司曾有新台幣（下同）十二萬一千九百九十五元之生
    意往來，其間皆由乙○○出面向戊○○○公司訂購，然於九十一年六月間，柏佑
    科技公司變更負責人為丁○○，戊○○○公司並不知情，自九十一年七月三十日
    起至九十一年十月二十三日止，丁○○利用戊○○○公司對於原柏佑科技公司之
    信任，而由乙○○出面向戊○○○公司台南辦事處訂購大量鑑視系統等相關器材
    ，佯稱於出貨後二個月得依出貨單向柏佑科技公司請款，乙○○並交付發票日：
    九十一年十一月二日、發票人：柏佑科技公司（上蓋有該公司章及丁○○章）、
    付款人：交通銀行台南分行、票號：ＡＡ0000000號、票面金額：九十三
    萬六千一百二十八元之支票一紙給戊○○○公司，作為給付部分貨款之用，致戊○○○公司陷於錯誤而陸續交貨共計一百一十二萬三千六百二十元之監識系統等
    相關器材，戊○○○公司如期將上開監識系統等相關器材交付柏佑科技公司，詎
    戊○○○公司屆期提示上開支票竟遭退票，乙○○、丁○○二人亦不知去向。(2)
    九十一年八月間，乙○○出面代表柏佑科技公司與金雨企業股份有限公司（下稱
    金雨公司）接洽，表達經銷金雨公司生產之ＬＣＤ產品意願，惟金雨公司因初次
    與柏佑科技公司接觸，對柏佑科技公司之信用與資力不甚明瞭，遂要求柏佑科技
    公司提供擔保，乙○○為求取信於金雨公司，即向金雨公司協理劉澤淵訛稱願提
    供柏佑科技公司股東所有坐落台南市○○區○○段五九四、六二九、七０二地號
    土地計三筆供金雨公司設定抵押，以為擔保云云，致金雨公司不疑有他，因而陷
    於錯誤，遂與柏佑科技公司簽訂經銷合約書，約明由柏佑科技公司經銷金雨公司
    之產品。約定既成，乙○○、丁○○二人即分別於同年八月三十日、九月五日、
    九月二十六日、九月二十七日、十月三日計五次，向金雨公司下單進貨ＬＣＤ計
    二百十台，總價新台幣（下同）二百十九萬四千元，金雨公司承辦人員不疑有他
    ，因而如數交付上開訂購產品，乙○○、丁○○二人則交付柏佑科技公司丁○○
    名義面額合計二百零三萬四千元之支票三紙（票號：ＡＡ0000000號、發
    票日：九十一年十一月二日、付款人：交通銀行台南分行、票面金額：四十四萬
    四千元；票號：ＡＲ0000000號、發票日：九十一年十一月二日、付款人
    ：台南區中小企業銀行東台南分行、票面金額：五十三萬元；票號：ＡＲ000
    0000號、發票日：九十一年十二月二日、付款人：台南區中小企業銀行東台
    南分行、票面金額：一百零六萬元），以代清償，詎屆期提示支票均遭退票，非
    僅乙○○、丁○○二人不知去向，柏佑科技公司亦人去樓空，金雨公司至此始知
    受騙。(3)乙○○、丁○○二人復承上開犯意，於九十一年十月十六日間，囑由不
    知情之柏佑科技公司採購經理己○○，向飛碟機電科技有限公司（下稱飛碟機電
    公司）訂購不斷電系統型號「五００ＶＡ」一百台（每台單價九百元）及型號「
    一０００ＶＡ」三十台（每台單價二千元），總計十五萬元，飛碟機電公司不疑
    有他，因而如期於同年十月十八日交付「五００ＶＡ」計八十台、於同年月二十
    一日交付「一０００ＶＡ」計三十台，均運送至柏佑科技公司交付，詎飛碟機電
    公司於同年十一月二日再行運送「五００ＶＡ」二十台至柏佑科技公司交貨時，
    始發覺柏佑科技公司業已大門深鎖，屋內物品均已搬遷一空，飛碟機電至此始知
    受騙。
二、案經戊○○○公司、金雨公司及飛碟機電公司訴請臺灣臺南地方法院檢察署檢察
    官偵查起訴及移送併案審理。
    理  由
一、訊據被告乙○○矢口否認有為右揭犯行，辯稱：「我從事此行業已經十幾年了，
    當初也不曉得他們（丁○○等）在搞什麼，公司如何出貨及會計如何處理，我跟
    本不知道，只因為這家公司是我的，便告我詐欺，我認為對我不公平」云云。
二、經查：
  (1)被告乙○○與丁○○詐騙戊○○○公司之事實，業據戊○○○公司之負責人陳銘
    村於檢察官偵查中指訴明確，並有戊○○○公司九十一年七月三十日至九十一年
    十月二十三日對柏佑科技公司交貨之出貨單及出貨表等影本（見檢方九十一年度
    發查字第二九九五號卷第三頁至第十六頁反面），以及發票日：九十一年十一月
    二日、發票人：柏佑科技公司（上蓋有該公司章及丁○○章）、付款人：交通銀
    行台南分行、票號：ＡＡ0000000號、票面金額：九十三萬六千一百二十
    八元之支票及退票理由單影本各一紙（見上開卷第十七頁）附卷可稽。又柏佑科
    技公司訂有採購獎金制度，以進貨成本之百分之二作為採購之業績獎金，亦據被
    告乙○○於檢察官偵查中（見上開卷第二十六頁反面、第五十頁）及於本院審理
    時供述在卷，此與其他一般公司採銷貨獎金之制度顯有不同，而柏佑科技公司所
    購買者並非計特殊難以購得之物品，該公司所設之採購獎金制度顯然違反常情，
    若非為向其他廠商騙取貨物再另行賤價販售，此種制度誠另人匪夷所思。
  (2)被告乙○○與丁○○詐騙金雨公司之事實，業據金雨公司之負責人顧熾松於檢察
    官偵查中指訴在案，並有經銷合約書影本一份、統一發票影本二紙、柏佑科技公
    司丁○○名義支票影本三紙（票號：ＡＡ0000000號、發票日：九十一年
    十一月二日、付款人：交通銀行台南分行、票面金額：四十四萬四千元；票號：
    ＡＲ0000000號、發票日：九十一年十一月二日、付款人：台南區中小企
    業銀行東台南分行、票面金額：五十三萬元；票號：ＡＲ0000000號、發
    票日：九十一年十二月二日、付款人：台南區中小企業銀行東台南分行、票面金
    額：一百零六萬元）及退票理由單影本二紙暨以王國欽為抵押權設定義務人、金
    雨公司為抵押權人之他項權利證明書及王國欽之存證信函（請求金雨公司交付抵
    押貸款二百萬元）影本各一份附卷可資佐證。又查ＬＣＤ產品是由乙○○與金雨
    公司之協理劉澤淵洽談，並由丁○○與劉澤淵簽約，且當初金雨公司有要求柏佑
    科技公司提出土地設定抵押作為擔保，經乙○○同意，乙○○並說王國欽是柏佑
    科技公司之股東，抵押權之設定並交給乙○○去辦理等語，業據證人劉澤淵於檢
    察官偵查中證述在卷（見檢方九十一年度發查字第三０七二號卷第二十六頁反面
    及九十二年度他字第四八號卷第三十八頁、第三十九頁）。乙○○於檢察官偵查
    中亦供承是柏佑科技公司副總經理黃文吉拿王國欽之所有權狀去設定抵押權（見
    檢方九十二年度他字第四八號卷第三十九頁）。又證人王國欽於檢察官偵查中證
    述伊並不認識乙○○及劉澤淵，伊亦不是柏佑科技公司之股東，伊是在九十一年
    七月間看報紙之廣告而與一位陳小姐聯絡，陳小姐說可以幫伊找到較低利之貸款
    公司，陳小姐之真名為高慧薰，聽說她詐騙了很多人，已經跑掉了等語（見上開
    卷第三十三頁反面、第三十四頁）。足以認定乙○○與丁○○為取信於金雨公司
    ，以達詐騙之目的，不惜以輾轉曲折之方式而以王國欽之土地為金雨公司設定抵
    押權。
  (3)被告乙○○與丁○○詐騙飛碟機電公司之事實，業據該公司之名義負責人陳貴美
    及實際負責人方宗義（為陳貴美之夫）於檢察官偵查中指訴明確，並提出採購單
    、送貨單及發票影本各一紙為證（見檢方九十一年發查字第二九五九號卷第四、
    五、六頁、九十二年度他字第四八號第十二頁反面）。
  (4)被告乙○○請求傳訊柏佑科技公司之採購專員即證人謝詠昌、柏佑科技公司之工
    程師即證人甲○○以證明柏佑科技公司於九十一年六月間改組後，相關業務均係
    丁○○、黃文吉決策，其僅是受僱於丁○○，並非詐欺罪之共犯；以及請求傳訊
    證人即「金字塔保全有限公司」負責人丙○，以證明柏佑科技公司曾向「金字塔
    保全有限公司」借牌標得「成功大學校園週邊視訊系統工程」，而將戊○○○公
    司購買之監視系統器材用於上開工程，並無賤賣該公司產品之詐欺事實。經查證
    人謝詠昌於本院審理時證稱柏佑科技公司之負責人為丁○○，實際負責營運者為
    丁○○與黃文吉，乙○○則擔任該公司之採購部及工程部之經理伊是柏佑科技公
    司改組後由乙○○找伊進公司，與金雨公司洽購產品是乙○○，伊有與乙○○出
    面與飛碟機電公司洽談購買不斷電系統產品等語，採購後之貨品到何處去，因銷
    售由黃文吉負責，伊不知道等語。證人甲○○證稱柏佑科技公司九十一年六月間
    改組是因為沒有錢，而有丁○○與黃文吉投資，公司之主要負責人為丁○○，開
    會時主要由黃文吉主持，柏佑科技公司有向「金字塔保全有限公司」借牌標成大
    校園週邊視訊系統工程，伊有看到一些監視系統有打上ＨＭＥ（戊○○○公司）
    標籤，但是否全部，伊不清楚等語。證人丙○證稱九十一年六月間有借牌給柏佑
    科技公司標得成功大學校園週邊視訊系統工程，伊沒有實際與乙○○去工地，所
    以不知乙○○有無去做工程，但最後驗收，公司要請款時有開發票等語。按上開
    證人所證均未能深入談到乙○○本身與上開戊○○○公司、金雨公司及飛碟機電
    公司接洽採購之情形，所言均為事情核心之周邊微事，與告訴人戊○○○公司、
    金雨公司及飛碟機電公司具體之指訴（見上開(1)(2)(3)所述）相比，尚不足資為對
    被告乙○○有利之證據。況柏佑科技公司會於九十一年六月間改組，其原因即因
    當時公司缺錢，業據被告乙○○於檢察官偵查中供述在卷（見檢方卷九十二年度
    偵字第七二六四號卷第二十三頁），核與證人甲○○證稱柏佑科技公司九十一年
    六月間改組是因為沒有錢等語相符。又被告乙○○之辯護人謂依台南區中小企業
    銀行東台南分行所檢送之柏佑科技公司之帳戶交易明細表，可以看出從柏佑科技
    公司九十一年六月至同年十月，總共支付給廠商之貨款達一千九百五十餘萬元，
    對外交易一切都正常云云。惟查該帳戶交易明細表僅是單純記載柏佑科技公司在
    台南區中小企業銀行東台南分行所存金額之存、提情形，並無法證明所提支之錢
    是交給廠商，且被告乙○○迄今仍無法提出公司之帳冊以證明上開錢有支付給廠
    商，則該帳戶交易明細表亦不足資為對其有利之證據。此外，並有事發後柏佑科
    技公司搬遷不知去向之照片四張（見檢方九十二年他字第四八號卷第十四頁、第
    十五頁）以及法務部票據信用資訊連結作業查詢明細表一紙〔柏佑科技公司丁○○台南企銀東台南分行支票（帳號20578）自九十一年十一月四日起發生退票
    之事實柏佑科技公司丁○○交銀台南分行支票（帳號000000000）自九十一年
    十月二十五日起遭拒絕往來之事實(3)柏佑科技公司總計退票金額二千二百五十四
    萬二千四百八十二元之事實〕（見檢方九十二年度偵字第二五八七號卷第四十五
    頁至第五十一頁），足以證明柏佑科技公司自九十一年六月間起一直處於無支付
    能力之狀況。
    綜上所述，被告乙○○上開所辯誠不足採信。事證明確，被告乙○○之犯行洵堪
    認定。
三、核被告乙○○所為，係犯刑法第三百三十九條第一項之詐欺取財罪。其與丁○○
    ，有犯意之聯絡及行為之分擔，均為共同正犯。被告先後多次犯行，時間緊接，
    所犯係構成要件相同之罪名，顯係基於概括犯意為之，應依連續犯之規定論以一
    罪，並加重其刑。又檢察官移送併案審理部分與起訴部分有連續犯之裁判上一罪
    關係，本院自得審判。審酌被告乙○○之品行、智識程度、犯罪之動機、目的、
    手段、所生之危害及犯罪後之態度，迄今仍未與告訴人等為民事和解等一切情狀
    ，量處如主文所示之刑，以示懲儆。
據上論斷，應依刑事訴訟法第二百九十九條第一項前段，刑法第三百三十九條第一項
、第二十八條、第五十六條，罰金罰鍰提高標準條例第一條前段，判決如主文。
本案經檢察官庚○○到庭執行職務
中      華      民      國      九十三    年     七      月   二十九    日
                                  臺灣臺南地方法院刑事第十庭
                                      審判長法  官  陳忠鎣
                                            法  官鍾邦久
                                            法  官  林勝利
右正本證明與原本無異
如不服本判決應於送達後十日內向本院提出上訴狀。
                                            書記官  陳怡吟
中      華      民      國      九十三    年     七      月   二十九    日
附錄本案論罪科刑法條：
刑法第三百三十九條第一項
意圖為自己或第三人不法之所有，以詐術使人將本人或第三人之物交付者，處五年以
下有期徒刑、拘役或科或併科一千元以下罰金。
